臺灣高等法院高雄分院民事判決　　　　96年度勞上易字第10號
上　訴　人　甲○○
訴訟代理人　李衍志律師
被　上訴人　向邦企業股份有限公司
法定代理人　乙○○
訴訟代理人　尤中瑛律師
上列當事人間請求給付薪資事件，上訴人對於中華民國96年3 月
23日臺灣高雄地方法院95年度勞訴字第101 號第一審判決提起上
訴，本院於96年8月22日言詞辯論終結，判決如下：
    主  文
上訴駁回。
第二審訴訟費用由上訴人負擔。
　　事實及理由
一、上訴人起訴主張：上訴人原受僱於國防部軍備局生產製造中
    心302 廠（下稱302 廠），職等為評價雇用8 等2 級。嗣於
    92年7 月27日因被上訴人與國防部就302 廠簽訂委託經營契
    約，並於契約第6 節約定被上訴人應聘用有意願於委託民間
    經營時，持續留廠工作之302 廠員工，從事原任職相關工作
    為原則，非依法令不得任意解僱，且自正式營運日起3 年內
    ，不得以業務縮減為由資遣員工；又經營期間被上訴人所付
    上述員工之薪資不得低於移轉經營當時於302 廠之薪資水準
    。被上訴人獲得經營權後即與上訴人面談，兩造達成由上訴
    人擔任安全課業務員職位。上訴人並於92年10月27日前往30
    2 廠欲提供勞務，竟遭被上訴人拒絕。因被上訴人受領勞務
    遲延，爰依民法第487 條之規定，提起本訴訴訟，請求被上
    訴人給付每月以新台幣（下同）2 萬5,018 元計算自92年10
    月27日起至94年6 月26日止之薪資50萬360 元。聲明求為判
    決：(一)被上訴人應給付50萬360 元，及自起訴狀繕本送達翌
    日起至清償日止，按年息百分之五計算之利息。(二)訴訟費用
    由被上訴人負擔。(三)願供擔保，請准宣告假執行。
二、被上訴人則以：被上訴人在取得302 廠委託經營管理權時，
    已先於92年10月27日正式移轉前，與302 廠申請移轉工作之
    員工完成聘僱「勞動契約書」簽約任用手續，並要求簽約者
    自92年10月27日起上班報到，同時繳交相關人事資料。上訴
    人確曾經被上訴人分派為安全課業務員，惟上訴人並未於92
    年10月8 日、9 日簽署「勞動契約書」，又未於92年10月27
    日上班報到，並繳交相關人事資料，而與他人到302 廠拉白
    布條抗議。上訴人顯無與被上訴人成立勞動契約之意願。況
    上訴人復以國防部軍備局生產製造中心為被上訴人，提起確
    認僱傭關係存在及給付薪資等訴訟，上訴人既不認為已與30
    2 廠合法終止勞動契約，則自無與被上訴人成立勞動契約之
    可能等語，資為抗辯。
三、本件原審對於上訴人之請求判決：(一)上訴人之訴及假執行之
    聲請均駁回。(二)訴訟費用由上訴人負擔。上訴人聲明不服，
    上訴聲明求為判決：(一)原判決廢棄。(二)被上訴人應給付上訴
    人50萬360 元及自起訴狀繕本送達翌日起至清償日止，按年
    息百分之五計算之利息。(三)第一、二審訴訟費用由被上訴人
    負擔。被上訴人則答辯聲明：(一)上訴駁回。(二)第二審訴訟費
    用由上訴人負擔。
四、兩造不爭執之事項如下：並有302 廠技術組計時員工92年9
    月份薪資名冊，302 廠委託民間經營契約書暨相關文件，被
    上訴人小港廠新進員工服務單位申請表、302 廠92年10月7
    日向企（國）字第9210004 號小港廠公告及附表等在卷可稽
    ，堪予採信：
  (一)被上訴人於92年7 月27日與國防部軍備局生產製造中心第30
    2 廠簽訂委託經營契約，並於契約第6 節約定，被上訴人應
    聘用有意願於委託民間經營時留廠工作之30 2廠員工，從事
    原任職相關工作為原則，非依法令不得解僱，且自正式營運
    日起3 年內，不得以業務減縮為由資遣員工，經營期間被上
    訴人所計付上述員工之薪資，不得低於移轉經營時，於302
    廠之薪資水準。
  (二)上訴人受僱於國防部軍備局生產製造中心302 廠職等為評價
    僱用8 等2 級，嗣因被上訴人獲得302 廠經營權，為確認原
    302 廠員工續任意願，通知願隨同移轉者提出意願表，上訴
    人則提出申請擔任物管課或人資課職員意願表，被上訴人與
    上訴人面談後，被上訴人乃審定並公告上訴人擔任安全課業
    務員。
  (三)被上訴人公司小港廠於92年10月7日以向企（國）字第92100
    04號公告（下稱系爭公告）；計劃分派上訴人擔任安全課業
    務員，被上訴人公司並預定於92年10月8日、9日派員赴各單
    位完成聘雇勞動契約書」簽約任用手續。
  (四)上訴人曾於92年12月25日以國防部軍備局生產製造中心為被
    告，主張國防部軍備局生產製造中心與上訴人間之勞動契約
    不符，勞基法第11條第2項業務緊縮之規定及以階級為由，
    對上訴人採取不公平之待遇，違反大量解僱勞工保護法第13
    條第1 項、第2 項之規定，並有違民法第148 條第2 項之誠
    信原則為由，提起確認僱傭關係存在及給付薪資等訴訟，業
    經法院判決敗訴確定。（原審92年重勞訴字第11號、本院93
    年重勞上字第5號、最高法院95年台上字第847號判決）。
五、兩造爭執之事項為：(一)兩造間有無成立勞動契約？(二)上訴人
    有無至被上訴人公司提供勞務而遭被上訴人拒絕受領？
六、兩造間有無成立勞動契約？
  (一)按稱僱傭者，謂當事人約定，一方於一定或不定之期限內為
    他方服勞務，他方給付報酬之契約。又當事人互相意思表示
    一致者，無論其為明示或默示，契約即為成立。民法第482
    條、第153條第1項分別定有明文。
  (二)經查被上訴人於92年7 月27日與國防部軍備局生產製造中心
    第302 廠簽訂委託經營契約，並於契約第6 節約定，被上訴
    人應聘用有意願於委託民間經營時留廠工作之302 廠員工，
    從事原任職相關工作為原則，非依法令不得解僱。而上訴人
    原為302 廠員工。因被上訴人獲得302 廠經營權，為確認原
    302 廠員工續任意願，通知願隨同移轉者提出意願表時，上
    訴人提出申請擔任物管課或人資課職員意願表，嗣經被上訴
    人指派安全課長饒春仁與上訴人面談後，被上訴人乃於92年
    10月7 日審定並公告上訴人擔任安全課業務員等事實，已為
    兩造所不爭執，並有向邦公司小港廠新進員工服務單位申請
    表、系爭公告及第302 廠員工移轉向邦公司計劃分配服務單
    位名冊影本（見原法院95年度雄勞調字第56號卷第8 頁、第
    16頁、第17頁），堪予採信。是上訴人既於被上訴人通知自
    302 廠隨同移轉之員工提出意願表時，即已提出申請擔任物
    管課或人事課職員之意願表，嗣經與被上訴人指派之安全課
    長饒春仁面談後，更改意願為擔任安全課職員，被上訴人乃
    審定並公告上訴人擔任安全課業務員，則兩造就上訴人自30
    2 廠移轉至被上訴人公司擔任安全課業務員之意思表示，於
    被上訴人92年10月7 日為系爭公告時，已屬一致，應無疑義
    。揆諸首揭規定，兩造間之僱傭契約（即勞動契約）於92年
    10月7 日即已成立，應堪認定。雖被上訴人抗辯稱系爭公告
    之性質僅屬一種要約，上訴人應於92年10月26日前將簽立好
    之「勞動契約書」及備妥相關證件於92年10月27日上班時繳
    交被上訴人，始屬勞動契約之承諾，否則要約即失其拘束力
    ，惟上訴人並未於該期限為契約之承諾，因之系爭公告之要
    約，已失其拘束力云云，然兩造就上訴人自302 廠移轉至被
    上訴人公司擔任安全課業務員之意思表示，已於被上訴人92
    年10月7 日為系爭公告時已屬一致，兩造間之勞動契約已成
    立，業如前述，至於上訴人有無於系爭公告期限前，將簽立
    好之勞動契約書，及相關證件繳交，核屬上訴人報到上班手
    續是否完備之問題，尚與兩造間已成立之勞動契約無關。況
    被上訴人於系爭公告已載明：「二、本公司預定於92年10月
    8 、9 日派員赴各單位完成聘雇「勞動契約書」簽約任用手
    續，並請預為準備左列資料，於92年10月27日上班報到時繳
    交。」（見原法院95年度雄勞調字第56號16頁所附系爭公告
    ），而被上訴人並未派員於92年10月8 日、9 日至上訴人任
    職之302 廠高雄服裝站門市部（設高雄市鹽埕區○○○路95
    號）辦理「勞動契約書」簽約手續等事實，亦經被上訴人於
    95年7 月14日兩造有關工資給付爭議案第2 次調解會陳述屬
    實（見原審卷第18頁所附該調解會議紀錄）。是上訴人縱未
    能於系爭公告限期內完成「勞動契約書」之簽約手續，然亦
    係因可歸責於被上訴人之事由所致，尤難據此而為上訴人不
    利之認定。綜上，被上訴人之前揭抗辯，應不足採信。
七、上訴人有無至被上訴人公司提供勞務而遭被上訴人拒絕受領
    ？
  (一)按當事人主張有利於己之事實者，就其事實有舉證之責任。
    民事訴訟法第277 條前段定有明文。又原告對於其所主張之
    起訴原因，不能為相當之證明，而被告就其抗辯事實，已有
    相當之反證者，當然駁回原告之請求（最高法院20年上字第
    第2466號判例參照）。
  (二)經查上訴人於92年10月27日到達302 廠前，並未告知，在廠
    前管理安全之人員饒春仁係要辦理簽約任職上班手續，且其
    原與在場拉白布條抗議之人在302 廠前之飛機路工廠大門處
    站立，其後知悉長官要出入廠前路大門，又與拉白條之兩位
    女士，一起跑到廠前路大門，展示白布條後，上訴人才稱要
    進廠等情，業據證人饒春仁於原審證述明確（見原審卷第13
    8 頁、第139 頁）。核與證人江正賢證稱：當天見上訴人與
    他人在302 廠外放白布條，妨礙人員進出，被上訴人所屬員
    工饒春仁也在場，其均未見聞上訴人曾表示要進廠前上班等
    語（見原審卷第58頁、第60頁）並有現場照片8 張附於原法
    院92年度重勞訴字第11號卷可憑，顯見上訴人並非於上揭時
    日到場欲提供勞務而遭被上訴人拒絕甚明。是上訴人對其曾
    於92年10月27日赴被上訴人廠區欲提供勞務被拒等主張不能
    為相當之證明，而被上訴人就其抗辯事實，已提出相當之證
    據。從而被上訴人抗辯上訴人於92年10月27日並非到場就職
    ，而係與他人到場拉白布條抗議等情，即屬可採。再者，上
    訴人迄未另舉證有欲提供勞務而遭被上訴人拒絕受領之情事
    ，甚而自承自上開時日後，未再去302 廠等語（見原審卷第
    12頁），則上訴人並無至被上訴人公司提供勞務而被拒絕受
    領等事實，堪予認定。
  (三)兩造間之勞動契約雖已於92年10月7 日即已立成，惟上訴人
    即未依約提供勞務，亦無至被上訴人公司提供勞務而遭被上
    訴人拒絕受領之情事，則被上訴人自無受領勞務遲延而應給
    付上揭時期之薪資50萬360元及法定遲延利息之義務。
八、綜上所述，原審因認上訴人依民法第487 條之規定，請求被
    上訴人依兩造間之勞動契約，給付上訴人自92年10月27日起
    至95年6 月26日止之薪資50萬360 萬元及法定遲延利息為無
    理由，而判決駁回其訴，並以其訴既經駁回，其假執行之聲
    請即失所附麗而併予駁回。經核其理由雖有不同，惟其結論
    尚無不合，應予維持，上訴意旨指摘原判決不當，求予廢棄
    改判，非有理由，應予駁回。
九、本件事證已臻明確，兩造其餘攻擊防禦方法，核與判決之結
    果無影響，爰不一一論述，併此明。
十、據上論結，本件上訴為無理由，依民事訴訟法第449 條第2
    項、第78條，判決如主文。
中　　華　　民　　國　　96　　年　　9 　　月　　5 　　日
                            勞工法庭
                                審判長法官  張國彬
                                法      官  徐文祥
                                法      官  吳登輝
以上正本證明與原本無異。
本件判決不得上訴。
中　　華　　民　　國　　96　　年　　9 　　月　　6 　　日
                                書  記  官  張明賢
                                                  ＷＱＦ
